臺灣雲林地方法院民事判決　九十一年度訴字第五九五號
　　原　　　告　雲林縣褒忠鄉農會
　　法定代理人　乙○○
　　訴訟代理人　丙○○
　　被　　　告　戊○○
　　　　　　　　庚○○
　　　　　　　　丁○○
　　　　　　　　己○○
　　　　　　　　甲○○○
右當事人間請求清償債務事件，本院判決如左：
    主    文
被告應連帶給付原告新台幣肆佰萬元，及自民國八十七年七月十日起至清償日止，按
原告牌告利率機動調整計算之利息，並自民國八十八年一月十一日起至清償日止，其
逾期在六個月以內者，按上開利率百分之十，逾期超過六個月者，按上開利率百分之
二十計付違約金。
訴訟費用由被告連帶負擔。
    事    實
甲、原告方面：
一、聲明：如主文第一項所示。
二、陳述：
（一）被告戊○○、庚○○、丁○○、己○○、甲○○○為陳丁秀鳳之繼承人。陳丁
      秀鳳前於民國八十四年七月十日邀同丁○○、李宣諒為連帶保證人，向原告借
      款新台幣〔下同〕四百萬元，約定借款為十五年，利息按原告牌告利率機動調
      整計算，如遇牌告利率調整時亦隨之調整，並應自八十四年七月十日起以每六
      個月為一期，分期平均攤還本息，如未按期攤還本息時，即喪失期限利益，應
      即全部償還，除依上開利率計息外，其逾期在六個月以內者，按上開利率百分
      之十，逾期超過六個月者，按上開利率百分之二十計付違約金。
（二）嗣借款人陳丁秀鳳於八十八年七月十三日死亡，被告戊○○、庚○○、丁○○
      、己○○、甲○○○為其繼承人，依民法第一千一百五十三條規定，其等對於
      被繼承人陳丁秀鳳之債務應負連帶責任，為此提起本件訴訟，請求被告連帶清
      償債務等語。
三、證據：
（一）借據影本一紙。
（二）放款帳戶資料表一紙。
（三）授信約定書影本三紙。
（四）戶籍謄本一份。
（五）繼承系統表一份。
乙、被告方面：
一、聲明：
（一）駁回原告之訴。
（二）訴訟費用由原告負擔。
二、陳述：
    被告為借款人陳丁秀鳳之繼承人，被告沒有拋棄繼承，但不知道有該借款，借款
    當時所設定之抵押不動產，已經登記與被告庚○○、丁○○，希望由他們負責等
    語。
三、證據：
（一）土地所有權狀影本二紙。
（二）建物所有權狀影本二紙。
丙、本院依職權向資料室查明被告有無拋棄繼承權資料。
    理    由
一、原告主張：被告戊○○、庚○○、丁○○、己○○、甲○○○為陳丁秀鳳之繼承
    人，陳丁秀鳳前於八十四年七月十日邀同丁○○、李宣諒為連帶保證人，向原告
    借款四百萬元，借款期限十五年，利息按原告牌告利率機動調整計算，如遇牌告
    利率調整時亦隨之調整，並應自八十四年七月十日起以每六個月為一期，分期平
    均攤還本息，如未按期攤還本息時，即喪失期限利益，除依上開利率計息外，其
    逾期在六個月以內者，按上開利率百分之十，逾期超過六個月者，按上開利率百
    分之二十計付違約金。嗣借款人陳丁秀鳳死亡，被告等人為其繼承人，依法應負
    連帶清償責任等事實，已據原告提出借據影本一紙、放款帳戶資料表一紙、授信
    約定書影本三紙、戶籍謄本一份、繼承系統表一份等物為證。被告對其被繼承人
    陳丁秀鳳向原告借款四百萬元，被告為陳丁秀鳳之繼承人，其等並未拋棄繼承等
    情，均不爭執，並有借據、放款帳卡、授信約定書、戶籍謄本、繼承系統表，及
    本院資料室查詢單可按，自堪信為實在。至被告雖以借款當時設定之抵押不動產
    ，已經登記與被告庚○○、丁○○，希望由他們負責等情置辯。惟查，繼承人對
    於被繼承人之債務，負連帶責任。民法第一千一百五十三條第一項定有明文。本
    件被告既為借款人陳丁秀鳳之繼承人，其等並未拋棄繼承權，認定已如上述，依
    首揭規定，即應對被繼承人陳丁秀鳳之借款債務，負連帶清償責任。至上揭債務
    ，是否由被告庚○○、丁○○等人負責清償，此乃被告內部如何分擔之問題，不
    得以此事由妨阻原告請求，併予敘明。
二、從而，原告依消費借貸之繼承法律關係，請求被告連帶清償借款新台幣四百萬元
    ，及自八十七年七月十日起至清償日止，按原告牌告利率機動調整計算之利息，
    並自八十八年一月十一日起至清償日止，其逾期在六個月以內者，按上開利率百
    分之十，逾期超過六個月者，按上開利率百分之二十計付違約金，為有理由，應
    予准許。
三、據上論結，本件原告之訴為有理由，依民事訴訟法第八十五條第二項，判決如主
    文。
中　　　華　　　民　　　國　　九十一　　年　　　十　　　月　　二十三　　日
                                    臺灣雲林地方法院民事庭
~B法　　　官　林秋火
右為正本係照原本作成
如對本判決上訴須於判決送達後二十日內向本院提出上訴狀。（須附繕本）
中　　　華　　　民　　　國　　九十一　　年　　　十　　　月　　二十三　　日
~B法院書記官　洪秀虹
